【裁判字號】    97,訴,184
【裁判日期】    970131
【裁判案由】    毒品危害防制條例
【裁判全文】
臺灣基隆地方法院刑事判決               97年度訴字第184號
公  訴  人  臺灣基隆地方法院檢察署檢察官
被      告  甲○○
                    （另案羈押在臺灣基隆看守所）
上列被告因違反毒品危害防制條例案件，經檢察官提起公訴（96
年度毒偵字第3290號、97年度毒偵字第115、116、135 號），被
告並為有罪陳述，本院合議庭乃裁定由受命法官獨任以簡式審判
程序進行審理，並判決如下：
    主  文
甲○○施用第一級毒品，累犯，處有期徒刑柒月，扣案之第一級
毒品海洛因拾陸包（驗餘後淨重合計伍點零柒公克）併同無從與
之完全析離之分裝袋拾陸只均沒收銷燬、注射針筒玖支均沒收；
又施用第一級毒品，累犯，處有期徒刑柒月，扣案之第一級毒品
海洛因拾壹包（驗餘後淨重合計肆點壹貳公克）併同無從與之
完全析離之分裝袋拾壹只均沒收銷燬、注射針筒貳支均沒收；
又施用第一級毒品，累犯，處有期徒刑柒月，扣案之注射針筒貳
支均沒收；又施用第一級毒品，累犯，處有期徒刑柒月；又施用
第二級毒品，累犯，處有期徒刑月；又施用第二級毒品，累犯
，處有期徒刑月。應執行有期徒刑壹年陸月，扣案之第一級毒
品海洛因肆拾柒包（驗餘後淨重合計玖點壹玖公克）併同無從與
之完全析離之分裝袋肆拾柒只均沒收銷燬、注射針筒拾支均沒
收。
    事  實
一、前案紀錄：
  (一)甲○○前因初犯施用毒品案件，經觀察、勒戒後，認無繼續
    施用毒品之傾向，於民國88年2 月6 日經釋放出所，並由臺
    灣基隆地方法院檢察署檢察官於88年2 月5 日，以88年度偵
    字第609 號為不起訴處分確定，暨由臺灣板橋地方法院檢察
    署檢察官於88年4 月12日，以88年度偵字第6876號為不起訴
    處分確定。
  (二)又二犯施用毒品案件，經觀察、勒戒後，認有繼續施用毒品
    之傾向，經法院裁定強制戒治（俟88年10月14日始因停止戒
    治並付保護管束而經釋放出所；89年4 月19日管束期滿未經
    撤銷而完成其毒癮戒斷療程），並由臺灣基隆地方法院檢察
    署檢察官聲請以簡易判決處刑，經本院於89年3 月17日，以
    89年度基簡字第286 號判決有期徒刑六月確定，再與竊盜另
    案（有期徒刑一年）、偽造文書另案（有期徒刑十月）合併
    定其應執行刑為有期徒刑二年，88年10月14日發監執行、90
    年4 月2 日假釋出監，90年9 月7 日管束期滿而未經撤銷，
    其未執行之刑，以已執行論（惟尚不構成累犯）。
  (三)復因(甲)三犯施用毒品案件，經法院裁定強制戒治（俟92年6
    月23日始因停止戒治並付保護管束而經釋放出所；92年7 月
    12日管束期滿未經撤銷而完成其毒癮戒斷療程），並由臺灣
    基隆地方法院檢察署檢察官提起公訴，經本院於91年11月13
    日，以91年度訴字第245 號判決有期徒刑十月確定；(乙)四犯
    施用毒品案件（其戒治處分則係與三犯施用毒品案件之強制
    戒治合併執行，如前揭(甲)之所述），由臺灣基隆地方法院檢
    察署檢察官提起公訴，經本院於91年8 月15日，以91年度易
    字第117 號判決有期徒刑十月確定；(丙)犯竊盜案件，經本院
    於91年7 月29日，以91年度基簡字第598 號判決有期徒刑三
    月確定。所犯(甲)(乙)(丙)三案，則經本院以92年度聲字第547 號
    裁定，合併定其應執行刑為有期徒刑一年九月，92年9 月18
    日發監執行、94年2 月24日假釋出監，94年5 月28日管束期
    滿而未經撤銷，其未執行之刑，以已執行論（構成累犯）。
  (四)繼而再(丁)五犯施用毒品案件，由臺灣基隆地方法院檢察署檢
    察官提起公訴，經本院於91年11月11日，以94年度訴字第67
    0 號判決有期徒刑一年一月確定；(戊)犯竊盜案件，經本院於
    94年11月11日，以94年度易字第443 號判決有期徒刑一年二
    月確定；(己)六犯施用毒品案件，由臺灣基隆地方法院檢察署
    檢察官聲請以簡易判決處刑，經本院於94年10月31日，以94
    年度基簡字第871 號判決有期徒刑六月確定。所犯(丁)(戊)(己)三
    案，另經本院以96年度聲減字第137 號裁定，各減其宣告刑
    之二分之一，暨合併定其應執行刑為有期徒刑一年二月又十
    五日，94年12月15日發監執行、96年6 月21日縮刑期滿，96
    年7 月16日中華民國九十六年罪犯減刑條例公布施行而經釋
    放出獄（構成累犯）。
二、本案事實：
    甲○○猶不思戒除毒癮，復基於施用第一級毒品海洛因之個
    別犯意，分別於96年11月9 日上午8 時，在臺北縣萬里鄉龜
    吼村美崙78號住處；於96年11月20日上午8 時，在臺北縣瑞
    芳鎮○○路273 號3 樓友人葉志勇住處；於96年12月3 日上
    午8 時，在臺北縣萬里鄉龜吼村美崙78號住處；於96年12月
    6 日上午11時，在上址住處，將稀釋後之海洛因置入注射針
    筒再持以施打血管，藉以施用第一級毒品海洛因4 次。其間
    ，復基於施用第二級毒品甲基安非他命之個別犯意，分別於
    96年11月9 日上午8 時甫施用海洛因（詳如前述）後不久，
    在臺北縣萬里鄉龜吼村美崙78號住處；於96年11月20日上午
    8 時甫施用海洛因（詳如前述）後不久，在臺北縣瑞芳鎮○
    ○路273 號3 樓友人葉志勇住處，將甲基安非他命置入玻璃
    球吸食器火烤加熱使生霧化白煙再以口鼻吸食，藉以施用第
    二級毒品甲基安非他命2 次。乃為警於(1)96年11月9 日中午
    12時20分，在基隆市○○路292 巷巷口盤檢查獲，並扣得甲
    ○○所有之注射針筒9 支、第一級毒品海洛因16包（驗餘後
    淨重合計5.07公克），經採其尿液送驗，結果呈嗎啡（海洛
    因代謝後尿液檢出成份）、甲基安非他命陽性反應；(2)96年
    11月20日下午5 時30分，在臺北縣瑞芳鎮○○路273 號3 樓
    葉志勇住處搜索查獲，並扣得甲○○所有之注射針筒2 支、
    第一級毒品海洛因31包（驗餘後淨重合計4.12公克），經採
    其尿液送驗，結果呈嗎啡、甲基安非他命陽性反應；(3)96年
    12月3 日下午4 時45分，在基隆市○○路22號旁之巷口盤檢
    查獲，並扣得甲○○所有之注射針筒2 支，經採其尿液送驗
    ，結果呈嗎啡陽性反應；(4)96年12月7 日上午10時40分，通
    知到場採尿送驗，結果仍呈嗎啡陽性反應，而悉上情。
三、案經基隆市警察局、基隆市警察局第一分局、第三分局、第
    四分局移送臺灣基隆地方法院檢察署檢察官偵查起訴。
    理  由
壹、程序事項
    本案被告甲○○所犯者非為死刑、無期徒刑、最輕本刑為三
    年以上有期徒刑之罪或高等法院管轄之第一審案件，其於準
    備程序進行中，先就被訴事實為有罪之陳述，經告知其簡式
    審判程序之旨，並聽取公訴人、被告之意見後，本院業已依
    刑事訴訟法第二百七十三條之一第一項規定，裁定由受命法
    官獨任以簡式審判程序進行本案之審理。
貳、實體事項
一、前揭事實業據被告甲○○於本院審理時坦承在卷，且有被告
    所有之注射針筒13支、海洛因47包（驗餘後淨重合計9.19公
    克）扣案暨法務部調查局96年12月16日調科壹字第09623082
    920 號、96年12月16日調科壹字第09623082930 號鑑定書各
    1 紙在卷可佐。又被告如本判決事實欄二(1)(2)所載為警查獲
    而採集之尿液檢體，經送請臺灣尖端先進生技醫藥股份有限
    公司以氣相層析質譜儀法為確認檢驗之結果，固均呈嗎啡（
    海洛因代謝後尿液檢出成份）、甲基安非他命陽性反應；惟
    被告如本判決事實欄二(3)(4)所載，為警查獲而採集之尿液檢
    體，經送請臺灣尖端先進生技醫藥股份有限公司以氣相層析
    質譜儀法為確認檢驗之結果，則係呈嗎啡陽性反應。此亦有
    臺灣尖端先進生技醫藥股份有限公司96年11月22日、96年11
    月30日、96年12月12日、96年12月19日濫用藥物檢驗報告各
    1 份，暨足與上開檢驗報告相對應之尿液檢體對照表各1 件
    在卷可憑；參之以酵素免疫分析或薄層定性分析等方式為初
    步篩檢者，檢驗結果雖有相當程度偽陽性之可能，然以氣（
    液）相層析、質譜分析之儀器為交叉確認者，檢驗結果出現
    偽陽性之機率則極低，因而具有公信力，核足為對涉嫌人不
    利之認定；暨一般人注射海洛因經體內吸收代謝約30分鐘以
    後，乃轉換以嗎啡為主要成份（主要型態），陸續隨尿液排
    出體外，並以最初6 至12小時之排泄量最多。若以日計，約
    有80% 之毒品代謝物（嗎啡），可在注射後24小時以內隨尿
    液排出體外，至其他剩餘劑量則可在數日內分別隨尿液排出
    體外；又安非他命類經口服投與後，70% 約於24小時以內自
    尿液中排出，90% 則於96小時以內自尿液中排出，是實務目
    前固衡常以尿液檢測判斷受驗者曾否施用毒品，惟鑑於國內
    現階段針對尿液所檢測者，僅為該尿液是否呈安非他命類陽
    性反應而已，至其實際投與量之多寡，則每因安非他命之檢
    出與個人投與方式、投與量、體質、採尿時間，乃至檢驗儀
    器之精密度等諸多因素息息相關，而無從憑以精確推斷，遑
    論進而據以回推（自受驗者採集尿液之時間回推）其精確之
    投與時間。然則，自受驗者口服投與後所得檢測出安非他命
    之通常時間推斷，其投與時間距離其採尿時間最長可能不會
    超過4 日；尤以「毒品施用後於尿液、血液中可檢出之最大
    時限，與施用劑量、施用頻率、施用方式、施用者飲水量之
    多寡、個人體質、代謝情況、檢體收集時間點及所用檢測方
    法之靈敏度等因素有關，因個案而異。依據Clarke's Isola
    tion Identification of Drugs第二版記載，血液中藥物之
    半衰期（濃度減半所需時間）分別為古柯鹼0.7-1.5 小時、
    海洛因3 分鐘（其代謝物為嗎啡2-3 小時）、嗎啡2-3 小時
    、大麻20-36 小時、安非他命12小時（當尿液偏酸性時，為
    4-8 小時）、甲基安非他命9 小時、Ketamine 2-4小時，而
    MDMA約8.49小時。一般於尿液中可檢出之最大時限，古柯鹼
    為施用後1-4 天、海洛因2-4 天、嗎啡2-4 天、大麻1-10天
    、安非他命1-4 天、甲基安非他命1-5 天、MDMA1-4 天、MD
    A 1-4 天、Ketamine2-4 天。」此復曾經法務部調查局以90
    年4 月12日陸(一)字第90133335號函、行政院衛生署藥物食
    品檢驗局以81年2 月8 日（）藥檢壹字第001156號函暨92
    年7 月23日管檢字第0920005609號函釋在案。勾稽以觀，足
    見被告於本院審理時之任意性自白，與事實相符，堪可採信
    。再者，被告查有如本判決事實欄一所載施用毒品之前案紀
    錄。觀諸卷附臺灣高等法院被告前案紀錄表、不起訴處分書
    、刑事判決之內容即明。從而，本案事證明確，被告於初犯
    施用毒品案件之五年以內，再犯施用毒品之犯行，堪可認定
    ，應依法論科。
二、論罪科刑：
  (一)查海洛因、安非他命類分別係毒品危害防制條例所列管之第
    一級、第二級毒品，此為該條例第二條第二項第一款、第二
    款所明定。按犯毒品危害防制條例第十條之罪（施用毒品罪
    ）者，檢察官應聲請法院裁定，令被告入勒戒處所觀察、勒
    戒，經勒戒處所陳報，認受觀察、勒戒人無繼續施用毒品傾
    向者，應即釋放，並為不起訴之處分；認有繼續施用毒品傾
    向者，即應聲請法院裁定令入戒治處所強制戒治，俟強制戒
    治期滿釋放，再為不起訴之處分。惟依上揭規定觀察勒戒或
    強制戒治執行完畢釋放後，五年內再犯毒品危害防制條例第
    十條之罪（施用毒品罪）者，檢察官即應依法追訴，毒品危
    害防制條例第二十條第一項、第二項、第二十三條第二項分
    別定有明文。
  (二)核被告於初犯施用毒品案件以後之五年以內，分別於96年11
    月9 日上午8 時、96年11月20日上午8 時、96年12月3 日上
    午8 時、96年12月6 日上午11時，再犯施用第一級毒品海洛
    因之行為，均係犯毒品危害防制條例第十條第一項之施用第
    一級毒品罪；於96年11月9 日上午8 時、96年11月20日上午
    8 時，再犯施用第二級毒品甲基安非他命之行為，則係犯毒
    品危害防制條例第十條第二項之施用第二級毒品罪。被告先
    、後持有第一級毒品海洛因、第二級毒品甲基安非他命之低
    度行為，各應分別為施用第一級、第二級毒品之高度行為所
    吸收，均不另論罪。
  (三)查起訴書雖誤繕被告施用毒品之時間、地點，然此業據蒞庭
    檢察官於未變動其社會基本事實同一性之前提下，當庭更正
    如本判決事實欄之所載，此有本院審判筆錄在卷可稽；核此
    更正範圍，亦無礙於原起訴所特定之事實。本於檢察一體之
    原則，本院當以蒞庭檢察官所到庭更正者，為起訴所指之犯
    罪時、地。
  (四)被告查有如本判決事實欄一(三)(四)所載之犯罪科刑及刑之執行
    情形，此有臺灣高等法院被告前案紀錄表在卷可稽，乃於前
    案有期徒刑執行完畢後，五年以內，故意再犯本起最重本刑
    有期徒刑以上之罪，為累犯，應依刑法第四十七條第一項規
    定，就其所犯各罪分別加重其刑。
  (五)被告所犯上開六罪，犯意各別，行為互殊，應予分論併罰。
  (六)本院審酌被告犯罪之動機、吸食頻率、曾有施用毒品之前科
    仍不知戒除，惟慮及其犯後坦承犯行、所犯乃戕害自己身心
    健康，尚未危及他人等一切情狀，分別量處如主文所示之刑
    ，併定其應執行之刑。末以，犯罪在96年4 月24日以前，且
    所犯復非「中華民國九十六年罪犯減刑條例第三條第一項所
    列各罪且經宣告死刑、無期徒刑或逾有期徒刑一年六月之刑
    」者，方得適用中華民國九十六年罪犯減刑條例第二條第一
    項第三款減其刑期或金額二分之一。茲就本案而論，被告實
    行犯罪之時間，既分別為96年11月9 日、96年11月20日、96
    年12月3 日、96年12月6 日（詳如前述），則其當與旨揭減
    刑要件不符，而無從邀此減刑之寬典。從而，本案尚不在應
    適用中華民國九十六年罪犯減刑條例第二條第一項第三款規
    定予以減刑之列，併此指明。
  (七)扣案之白粉或白色塊狀物合計47包（驗餘後淨重合計9.19公
    克），核屬毒品危害防制條例第二條第一項所列管之第一級
    毒品海洛因，有法務部調查局96年12月16日調科壹字第0962
    3082920 號、96年12月16日調科壹字第09623082930 號鑑定
    書各1 紙附卷足考，併同無從與之完全析離之分裝袋47只，
    均應依毒品危害防制條例第十八條第一項前段規定，於所犯
    各該罪之主文項下併予宣告沒收銷燬。至扣案之注射針筒13
    支，則為一般市售之藥用注射針筒，核非專供施用毒品之器
    具，此亦經本院勘驗屬實（參見本院審判筆錄）；兼以併係
    被告所有，供本案施用第一級毒品犯罪之所用，此亦據被告
    敘述明確（參見本院審判筆錄），爰依刑法第三十八條第一
    項第二款規定，於所犯各該罪之主文項下併予宣告沒收。
  (八)至員警於96年11月20日下午5 時30分，在臺北縣瑞芳鎮○○
    路273 號3 樓葉志勇住處搜索而併予查扣之小鋁盒2 個，雖
    為被告個人所有，然與被告施用毒品之本案犯罪尚乏直接關
    聯，而非被告供本案犯罪之所用，是本院當亦俱無隨案併予
    宣告沒收之法律依據。為免疑異，爰特此敘明。
據上論斷，應依刑事訴訟法第二百七十三條之一第一項、第二百
九十九條第一項前段，毒品危害防制條例第二十三條第二項、第
十條第一項、第二項、第十八條第一項前段，刑法第十一條、第
四十七條第一項、第三十八條第一項第二款、第五十一條第五款
，判決如主文。
本案經檢察官乙○○到庭執行職務。
中    華    民    國    97    年    1     月    31    日
                  刑事第四庭法  官  王慧惠
以上正本證明與原本無異。
如不服本判決應於收受本判決後10日內向本院提出上訴書狀，其
未敘述上訴理由者，並得於提起上訴後10日內向本院補提理由書
狀（均須按他造當事人之人數附繕本）「切勿逕送上級法院」。
中    華    民    國    97    年    1     月    31    日
                            書記官  王一芳
附錄論罪法條：
毒品危害防制條例第10條第1項、第2項
施用第一級毒品者，處 6 月以上 5 年以下有期徒刑。
施用第二級毒品者，處 3 年以下有期徒刑。


司法院資訊處製作；財團法人民間司法改革基金會備份。
